臺灣新竹地方法院刑事裁定
111年度單聲沒字第58號
聲  請  人  臺灣新竹地方檢察署檢察官
被      告  陳盛維



上列聲請人聲請單獨宣告沒收案件（111年度聲沒字第197號），
本院裁定如下：
    主  文
扣案之第二級毒品甲基安非他命貳包（驗餘淨重分別為貳點陸捌
柒公克、零點壹貳柒公克）均沒收銷燬；扣案之吸食器壹組，沒
收之。
    理  由
一、按違禁物得單獨宣告沒收，查獲之第一級、第二級毒品及專
    供製造或施用第一級、第二級毒品之器具，不問屬於犯罪行
    為人與否，均沒收銷燬之，刑法第40條第2項及毒品危害防
    制條例第18條第1項前段分別定有明文。次按，供犯罪所用
    、犯罪預備之物或犯罪所生之物，屬於犯罪行為人者，得沒
    收之，刑法第38條第2項前段定有明文。末按，刑法第38條
    第2項、第3項之物、第38條之1第1項、第2項之犯罪所得，
    因事實上或法律上原因未能追訴犯罪行為人之犯罪或判決有
    罪者，得單獨宣告沒收，刑法第40條第3項亦有明文。
二、本件聲請意旨略以：新竹市警察局第一分局員警於民國109
    年10月21日晚間7時40分（聲請書誤載為凌晨0時8分）許，
    在新竹市○區○○路000號棒球大旅社，查獲被告陳盛維施用第
    二級毒品甲基安非他命，並扣得甲基安非他命2包(驗餘淨重
    分別為2.687公克、0.127公克)、吸食器1組等物，其所涉施
    用第二級毒品罪嫌部分，因被告觀察、勒戒後，業經臺灣新
    竹地方檢察署檢察官以109年度毒偵字第1264號、第1449號
    、第1509號、第1687號、第1918號、110年度毒偵字第1172
    號為不起訴處分確定，有該處分書在卷足稽。惟扣案之甲基
    安非他命2包屬毒品危害防制條例所管制持有之違禁物品，
    有台灣尖端先進生技醫藥股份有限公司毒品原物鑑定實驗室
    109年11月18日出具之毒品證物鑑定分析報告2份(實驗室分
    析編號：DAA2447、DAA2448)在卷可稽，爰依前開法條規定
    聲請沒收銷燬；又扣案之吸食器1組為被告所有供犯罪所用
    之物，業經被告供陳在卷，亦請依刑法第38條第2項規定宣
    告沒收等語。
三、查被告陳盛維施用第二級毒品之行為，經臺灣新竹地方檢察
    署檢察官聲請，而經本院於110年1月27日以109年度毒聲字
    第249號裁定令入勒戒處所觀察、勒戒後，因認無繼續施用
    毒品之傾向，經臺灣新竹地方檢察署檢察官於110年12月20
    日以109年度毒偵字第1264號、第1449號、第1509號、第168
    7號、第1918號、110年度毒偵字第1172號為不起訴處分確定
    等情，有上揭案號之不起訴處分書及臺灣高等法院被告前案
    紀錄表各1份附卷可稽。
　　而被告於109年10月21日為警查獲時所扣得甲基安非他命2包
    （保管字號：109年度安字第447號，扣押物品清單見臺灣新
    竹地方檢察署109年度毒偵字第1918號卷第48頁），經送台
    灣尖端先進生技醫藥股份有限公司毒品原物鑑定實驗室鑑定
    結果為：①證物外觀：白色結晶、毛重2.92公克、淨重2.69
    公克、使用量0.003公克、剩餘量2.687公克、定性檢驗結果
    ：甲基安非他命（Methamphetamine）；②證物外觀：白色結
    晶、毛重0.23公克、淨重0.13公克、使用量0.003公克、剩
    餘量0.127公克、定性檢驗結果：甲基安非他命（Methamphe
    tamine），有台灣尖端先進生技醫藥股份有限公司毒品原物
    鑑定實驗室109年11月18日毒品證物鑑定分析報告2份附卷可
    稽（見臺灣新竹地方檢察署109年度毒偵字第1918號卷第51
    頁、第53頁），且經被告於警詢及偵訊時供承在卷（見臺灣
    新竹地方檢察署109年度毒偵字第1918號卷第7至8頁、第23
    頁至同頁反面），復參以被告為警採尿送檢驗結果亦呈現安
    非他命、甲基安非他命陽性反應，有台灣尖端先進生技醫藥
    股份有限公司109年11月6日出具之濫用藥物檢驗報告及新竹
    市警察局偵辦毒品案件尿液檢體委驗單影本各1份附卷可佐
    （見臺灣新竹地方檢察署109年度毒偵字第1918號卷第39至4
    0頁），堪認前揭扣案物品均係毒品危害防制條例管制之第
    二級毒品甲基安非他命，均屬違禁物。
　　另扣案之吸食器1組（保管字號：109年度保字第1667號，扣
    押物品清單見臺灣新竹地方檢察署109年度毒偵字第1918號
    卷第45頁），係被告所有且供施用毒品所用之物，業據被告
    於警詢及偵查時供承在卷（見臺灣新竹地方檢察署109年度
    毒偵字第1918號卷第7至8頁、第23頁至同頁反面），自應依
    刑法第38條第2項前段之規定宣告沒收。從而聲請人聲請單
    獨宣告沒收銷燬該扣案之第二級毒品甲基安非他命2包（扣
    除鑑驗用罄部分）及聲請沒收該扣案之吸食器1組，揆諸前
    揭說明，核無不合，應予准許。
四、末按甲基安非他命（Methamphetamine）及安非他命（Amphe
    tamine）均屬安非他命類之中樞神經興奮劑，且安非他命及
    甲基安非他命之俗名通常混用，而一般用語之習慣，亦未詳
    加區分安非他命與甲基安非他命。而國內緝獲之安非他命藥
    物，多為甲基安非他命；施用安非他命後，尿液中僅可檢出
    安非他命，此觀諸行政院衛生署管制藥品管理局（現改制為
    衛生福利部食物藥品管理署）93年12月22日管檢字第093001
    2251號、95年7月7日管檢字第0950007209號函釋自明。是依
    卷附台灣尖端先進生技醫藥股份有限公司109年11月6日出具
    之濫用藥物檢驗報告1紙（見臺灣新竹地方檢察署109年度毒
    偵字第1918號卷第40頁），本案被告於歷次陳述中所指之「
    安非他命」，及扣押物品目錄表、扣押物品清單關於「安非
    他命」之記載，應均係「甲基安非他命」之誤，附此敘明。
五、爰依刑事訴訟法第220條、第455條之36第2項，毒品危害防
    制條例第18條第1項前段，刑法第11條、第38條第2項、第40
    條第2項、第3項，裁定如主文。　　
中　　華　　民　　國　　111 　年　　9 　　月　　 28 　日
                  刑事第二庭  法　官　林哲瑜
以上正本證明與原本無異。　　　　　　　　　
如不服本裁定應於送達後5日內向本院提出抗告狀。
中　　華　　民　　國　　111 　年　　9 　　月　　29　　日
                              書記官  胡家寧